臺灣新北地方法院刑事判決
110年度金訴字第494號
公  訴  人  臺灣新北地方檢察署檢察官
被      告  陳志豪



上列被告因違反洗錢防制法等案件，經檢察官提起公訴（110年
度偵字第924、3759、8580號），本院判決如下：
    主  文
陳志豪共同犯洗錢防制法第十四條第一項之洗錢罪，處有期徒刑
壹年伍月，併科罰金新臺幣伍萬元，罰金如易服勞役，以新臺幣
壹仟元折算壹日。未扣案之犯罪所得新臺幣叁萬元沒收，於全部
或一部不能沒收或不宜執行沒收時，追徵其價額。
    事  實
一、陳志豪依其智識程度及社會生活經驗，知悉金融帳戶為個人
    信用、財產之重要表徵，而國內社會上層出不窮之犯罪集團
    為掩飾不法行徑，避免執法人員之追究及處罰，經常利用他
    人之金融帳戶掩人耳目，已預見將金融帳戶提供予不詳之人
    使用，常與詐欺等財產犯罪密切相關，極有可能遭詐欺犯罪
    者利用作為人頭帳戶，便利詐欺犯罪者用以向他人詐騙款項
    ，因而幫助詐欺犯罪者從事財產犯罪，且受詐騙人匯入款項
    遭提領後，即產生遮斷資金流動軌跡而逃避國家追訴、處罰
    之效果，仍基於縱有人利用其所提供之金融帳戶實施詐欺取
    財、洗錢犯行亦不違背其本意之幫助詐欺取財、幫助洗錢之
    不確定故意，於民國109年7月17日早上某時許，與陳建甫一
    同前往新北市板橋區某處之第一商業銀行（下稱第一銀行）
    開立帳號00000000000號之新帳戶（下稱一銀帳戶）後，在
    新北市板橋區之介壽公園將前開一銀帳戶及其所有之中國信
    託商業銀行（下稱中信銀行）帳號000000000000號帳戶（下
    稱中信帳戶）之存摺、提款卡、密碼及網路銀行之帳號、密
    碼一併交付與陳建甫，以此方式容任陳建甫及所屬詐欺集團
    成員使用本案一銀帳戶及中信帳戶。嗣陳建甫所屬詐欺集團
    成員取得陳志豪之一銀帳戶、中信帳戶資料後，即意圖為自
    己不法之所有，基於詐欺取財、洗錢之犯意，為下列行為：
　㈠於109年7月3日，於Sweeting Ring交友軟體上自稱「林偉華
    」與江曼瑋結識，同年月18日誆稱可協助江曼瑋購買香港法
    拍屋云云，致江曼瑋陷於錯誤，依指示於同年月20日15時43
    分許，匯款新臺幣(下同)113,000元至中信帳戶。
  ㈡於109年7月12日，於探探交友APP自稱「信仰」與王家婕結識
    ，並與王家婕成為LINE通訊軟體好友且稱其為「陳博軒」，
    並向王家婕佯稱可在阿里金融APP投資云云，致王家婕陷於
    錯誤，依指示分別於同年月22日23時30分、23日9時41分許
    ，匯款10萬元、10萬元至中信帳戶。
  ㈢於109年7月間，於Facebook自稱「Pearl」與王天本結識，並
    與王天本成為LINE通訊軟體好友，向王天本佯稱可在其家族
    所設立之網站投資云云，致王天本陷於錯誤，依指示於同年
    月23日13時57分許，匯款10萬元至中信帳戶。
  ㈣於109年7月15日17時15分許，以臉書刊登小額投資並可獲利
    不實訊息，並以暱稱「陳姊」與邱瑋健成為LINE通訊軟體好
    友，向邱瑋健佯稱可代為操盤獲利需匯款至指定帳戶，且後
    續已獲利了結，需支付提費、押金、保證金云云，致邱瑋健
    陷於錯誤，依指示於同年月22日12時32分許，臨櫃匯款200
    萬元至一銀帳戶。
二、前開㈠至㈢所示款項，於匯入中信帳戶後均旋遭轉帳匯出或提
    領，而㈣所示款項，陳建甫要求陳志豪親自持一銀帳戶存摺
    臨櫃提款，陳志豪已預見自一銀帳戶提領他人所匯入之款項
    後，即產生遮斷金流以逃避國家追訴、處罰之效果，竟基於
    縱使如此亦不違背其本意之共同詐欺取財及隱匿詐欺犯罪所
    得之去向及所在之不確定故意，自單純提供上開中信帳戶、
    一銀帳戶之幫助詐欺、幫助洗錢犯意，提升為自己實行犯罪
    之意思，而與陳建甫基於共同詐欺、洗錢之犯意聯絡，由陳
    志豪於109年7月22日13時30分許，至第一銀行埔墘分行臨櫃
    提款177萬元後，再將款項交付陳建甫，以此方式製造金流
    斷點至檢警無從追查，而掩飾、隱匿該等款項所在及去向，
    陳志豪因此獲得3萬元犯罪所得。
三、案經邱瑋健、江曼瑋、王家婕及王天本分別訴由臺北市政府
    警察局士林分局、新北市政府警察局三峽分局報告臺灣新北
    地方檢察署檢察官偵查後起訴。
    理  由
壹、程序部分
一、按被告以外之人於審判外之陳述，雖不符前4條之規定，而
    經當事人於審判程序同意作為證據，法院審酌該言詞陳述或
    書面陳述作成時之情況，認為適當者，亦得為證據，刑事訴
    訟法第159條之5第1項定有明文。本條之立法意旨在於確認
    當事人對於傳聞證據有處分權，得放棄反對詰問權，同意或
    擬制同意傳聞證據可作為證據，屬於證據傳聞性之解除行為
    ，如法院認為適當，不論該傳聞證據是否具備刑事訴訟法第
    159條之1至第159條之4所定情形，均容許作為證據，不以未
    具備刑事訴訟法第159條之1至第159條之4所定情形為前提（
    最高法院104年度第3次刑事庭會議決議參照）。查本判決所
    引用被告陳志豪以外之人於審判外所為陳述，雖均屬傳聞證
    據，然當事人對於本判決下列所引用之供述證據其證據能力
    ，於本院準備程序時均明示同意有證據能力（本院卷第147
    ），本院審酌上開證據資料製作時之情況，尚無違法不當及
    證明力明顯過低之瑕疵之情形，爰依刑事訴訟法第159條之5
    規定，認均具有證據能力。
二、至本院下列所引用卷內之非供述證據之證據能力部分，並無
    證據證明係公務員違背法定程序所取得，且當事人於本院亦
    均未主張排除下列非供述證據之證據能力，且迄本院言詞辯
    論終結前均未表示異議，本院審酌前揭非供述證據並非公務
    員違背法定程序所取得，亦無顯有不可信之情況，依刑事訴
    訟法第158條之4反面解釋及第159條之4之規定，應認均有證
    據能力。
貳、認定事實所憑之證據及理由
    訊據被告對其交付帳戶有幫助詐欺、幫助洗錢之不確定故意
    ，且有如事實欄一㈠至㈢所示之幫助詐欺、幫助洗錢之犯行及
    如事實欄二所示依陳建甫指示前往提領177萬元等情，均坦
    承不諱，然矢口否認有何詐欺、洗錢之犯行，辯稱：領出來
    的177萬元我都交給陳建甫云云（本院卷第189頁）。然查：
一、上開事實欄一所示之事實，業據被告坦承在卷，並有如附表
    證據出處欄所示之證據在卷可佐，及本案一銀帳戶各類存款
    開戶暨往來業務項目申請書、109年1月7日至7月22日交易明
    細、第一銀行板橋分行110年5月19日一板橋字第00069號函
    、埔墘分行110年5月18日一埔墘字第00061號函、中信銀行1
    10年5月12日中信銀字第110224839122554號函、109年8月20
    日中信銀字第109224839205579號函、中信銀字第109224839
    205588號函暨所附被告帳戶之客戶基本資料、109年7月1日
    至8月16日存款交易明細、自動化交易LOG資料存款交易明細
    各1份存卷可查(偵一卷第41至42頁、第103、104、106頁，
    偵二卷第10至14頁背面，偵三卷第13至17頁背面），此部分
    事實，堪以認定。
二、上開一銀帳戶為被告依陳建甫指示、與陳建甫一同前往申辦
    ，如事實欄一㈣所示之告訴人，因遭詐欺集團成員詐騙而陷
    於錯誤，於109年1月22日12時32分將款項匯入一銀帳戶內，
    被告則於同日13時32分許持存簿臨櫃提領等節，為被告所是
    認，並有如附表編號4所示之證據可佐。足認被告申辦使用
    上開一銀帳戶，確供犯詐欺取財、洗錢使用甚明，並可認被
    告客觀上確有將該筆贓款以臨櫃現金提領出交予他人之情甚
    明。
 三、被告雖以前詞置辯。然查：
  ㈠按刑法之共同正犯，包括共謀共同正犯及實行共同正犯二者
    在內；祇須行為人有以共同犯罪之意思，參與共同犯罪計畫
    之擬定，互為利用他人實行犯罪構成要件之行為，完成其等
    犯罪計畫，即克當之，不以每一行為人均實際參與部分構成
    要件行為或分取犯罪利得為必要（最高法院96年度台上字第
    1882號判決要旨參照）。又參與犯罪構成要件之行為者，固
    為共同正犯；以自己共同犯罪之意思，參與犯罪構成要件以
    外之行為，或以自己共同犯罪之意思，事前同謀，而由其中
    一部分人實行犯罪之行為者，亦均應認為共同正犯，使之對
    於全部行為所發生之結果，負其責任（最高法院73年台上字
    第1886號判決、92年度台上字第2824號判決、34年上字第86
    2號判決意旨參照）。
  ㈡本案被告提供一銀帳戶資料予陳建甫時，主觀上已預見上開
    帳戶將有遭他人用於詐欺取財、洗錢等不法用途之可能，而
    基於幫助詐欺、洗錢之不確定故意，提供上開帳戶帳號資料
    予陳建甫，供作存、提、轉匯工具使用，繼而因陳建甫聯絡
    被告要求被告臨櫃提領後，在已預見匯入上開帳戶內之款項
    係屬來路不明之詐欺贓款下，被告仍依陳建甫指示，以如事
    實欄二所示方式將如事實欄一㈣匯入一銀帳戶之款項領出，
    已參與詐欺贓款金流之提領，取得對詐欺款項之實際支配後
    交付陳建甫，應認被告將犯意提升為與陳建甫共同詐取取財
    、隱匿詐欺犯罪所得所在及去向之洗錢不確定故意等犯意聯
    絡，且其所為客觀上顯已轉移犯罪所得形式上之歸屬，致使
    檢警機關於檢視帳戶之交易明細時，極易因僅能片段觀察相
    關帳戶之資金流動情形，以致難以追查該等款項之所在及去
    向，已切斷資金與當初犯罪行為之關聯性，有隱匿犯罪所得
    去向、所在之效果，而製造金流斷點。從而，被告參與收取
    詐欺犯所詐得款項及製造金流斷點等構成要件行為，即非僅
    止於提供詐騙者之助力，而係本於正犯之犯罪意思參與詐欺
    犯罪，且其以現金提領出交予不詳之詐欺犯等產生遮斷資金
    流動軌跡以逃避國家追訴、處罰之效果；而被告對於陳建甫
    之詐欺取財及洗錢行為既有不確定故意，業如前述，卻仍受
    指示從事提領詐欺所得款項及洗錢之構成要件行為，自係有
    容任其上開構成要件行為為陳建甫所用，而使其所為構成要
    件行為供陳建甫藉以遂行詐欺取財及洗錢之目的，則其雖未
    全程參與詐欺過程，然就整體犯罪歷程而言，被告對於犯罪
    計劃之實現具有不可或缺之重要性，且與陳建甫已為之詐騙
    行為，存在相互利用、補充關係，其已參與詐欺取財、一般
    洗錢犯罪構成要件行為無疑，而均應論以共同詐欺取財及一
    般洗錢犯行之共同正犯。
四、綜上所述，被告所辯，顯為卸責諉過之詞，不足認採，本案
    事證已臻明確，其犯行堪予認定，應予依法論科。
叁、論罪科刑
一、核被告就事實欄二所載提領事實欄一㈣（即附表編號4）告訴
    人遭詐騙匯入款項之行為，係犯刑法第339條第1項之詐欺取
    財罪，及洗錢防制法第14條第1項之一般洗錢罪。被告原先
    提供中信帳戶、一銀帳戶幫助詐欺集團從事事實欄一㈠至㈣所
    示詐欺取財、洗錢之行為，為犯意提升後所為之正犯即事實
    欄二所示提領事實欄一㈣款項之詐欺、洗錢行為所吸收，均
    不另論罪。
二、起訴意旨雖認被告於事實欄二所為係涉犯刑法第339條之4第
    1項第2款之三人以上共同犯詐欺取財罪及洗錢防制法第14條
    第1項之一般洗錢罪，惟依卷內事證，僅能認定被告自提供
    本案中信帳戶、一銀帳戶以致提領款項之過程，均僅與陳建
    甫聯繫，以被告個人立場而言，並無其他人之參與，詐騙如
    附表所示告訴人之行為人是否另有其他人，尚非被告所能知
    悉，自難認被告與陳建甫以外之可能參與者間有何犯意聯絡
    ，無從認被告具有三人以上共同犯詐欺取財罪之主觀犯意，
    且公訴人亦於本院110年10月25日準備程序中更正起訴法條
    ，併此敘明。
三、另公訴意旨認被告就事實欄一㈠至㈢提供中信帳戶予陳建甫「
    安哥」之行為（即起訴書犯罪事實欄一），係犯刑法第30條
    第1項前段、第339條第1項之幫助詐欺罪、刑法第30條第1項
    前段、洗錢防制法第14條第1項之幫助洗錢罪。然被告以一
    行為提供中信帳戶、一銀帳戶予陳建甫使用，應屬詐欺取財
    、洗錢構成要件以外之行為，且在無證據證明被告係以正犯
    犯意參與犯罪之情形下，原應認被告此部分所為僅構成幫助
    犯，而成立公訴意旨所認上開罪名，則被告基於幫助詐欺取
    財、洗錢之犯意，於密接之時間內提供上開帳戶資料，僅有
    一幫助行為，助成詐欺犯罪之正犯分別詐騙附表編號1至4之
    財物及洗錢，係以一行為而觸犯構成要件相同之數罪名，為
    想像競合犯，原應依刑法第55條規定，從一重論以一幫助一
    般洗錢罪，惟被告以一行為提供中信帳戶及一銀帳戶後，嗣
    就一銀帳戶部分升高犯意，以事實欄二所示方式提領事實欄
    一㈣所示告訴人匯入一銀帳戶之款項，並將款項交予陳建甫
    ，該等提領詐欺贓款，並交付他人之行為，已屬參與共同詐
    欺取財、一般洗錢之構成要件行為，揆諸前揭說明，其前階
    段之幫助低度行為，應為後階段之高度行為所吸收，不再論
    以幫助犯。從而，被告前所為交付中信帳戶及一銀帳戶資料
    之幫助詐欺及幫助洗錢之低度行為（事實欄一所示），為犯
    意提升後所為之參與犯罪構成要件之高度行為（事實欄一㈣
    、事實欄二所示）所吸收，均不另論罪。
四、被告與陳建甫間，就事實欄二所載提領事實欄一㈣（即附表
    編號4）所示告訴人之款項之行為，有犯意聯絡及行為分擔
    ，應論以共同正犯。
五、被告與陳建甫共同詐欺事實欄一㈣（即附表編號4）所示告訴
    人並隱匿上開詐欺行為之所得去向及所在而洗錢，係一行為
    同時觸犯共同詐欺取財罪、洗錢罪，屬想像競合犯，應依刑
    法第55條規定，從一重之共同一般洗錢罪處斷。
六、爰審酌被告因貪圖利益而同意提供本案中信帳戶、一銀帳戶
    而幫助詐欺集團詐欺取財、洗錢使用，助長詐欺集團氣焰，
    並進而提升犯意提領附表編號4所示告訴人遭詐欺之匯款，
    隱匿詐欺行為之所得去向、所在而洗錢，不僅侵害如附表所
    示告訴人共4人之財產權，更增加其等尋求救濟及治安機關
    查緝犯罪之困難，已危害財產交易安全與社會經濟秩序，且
    犯後猶否認犯行，犯後態度不佳，所為實值非難，兼衡告訴
    人等4人遭詐騙之金額、被告參與犯罪之程度、犯罪所得、
    犯罪之動機、目的，及其於本院審理中自陳高職畢業之智識
    程度、從事快遞工作，月收入約4萬元，需扶養母親，經濟
    狀況勉持等一切情狀（本院卷第193頁），量處如主文所示
    之刑，並就罰金刑部分諭知以新臺幣1,000元折算1日之易服
    勞役折算標準。
肆、沒收
一、按犯罪所得，屬於犯罪行為人者，沒收之，於全部或一部不
    能沒收或不宜執行沒收時，追徵其價額，刑法第38條之1第1
    項前段、第3項定有明文。又共同正犯犯罪所得之沒收、追
    繳或追徵，應就各人分受所得之數為沒收，追徵亦以其所費
    失者為限（最高法院104年度台上字第2596號判決意旨參照
    ）。被告因提供本案中信帳戶、一銀帳戶並進而前往提領款
    項之行為，獲得報酬3萬元等情，為其自承在卷(本院卷第19
    1頁），核屬其犯罪所得，且尚未扣案，爰予以宣告沒收，
    並於全部或一部不能沒收或不宜沒收時，追徵其價額。
二、按犯洗錢防制法第14條之罪，其所移轉、變更、掩飾、隱匿
    、收受、取得、持有、使用之財物或財產上利益，沒收之；
    犯第15條之罪，其所收受、持有、使用之財物或財產上利益
    ，亦同，洗錢防制法第18條第1 項定有明文。惟因洗錢行為
    之標的是否限於行為人者始得宣告沒收，法無明文，是倘法
    條未規定「不問屬於犯罪行為人與否均沒收」時，自仍以屬
    於被告所有者為限，始應予沒收。經查，事實欄一㈣所示告
    訴人匯入之款項，業經被告提領後交予陳建甫，已如前述，
    足見該款項非屬被告所有，亦無證據證明被告就該等款項具
    有事實上管領、處分權限，揆諸前揭說明，自無從就該告訴
    人遭詐欺而匯入一銀帳戶內之款項，依洗錢防制法第18條第
    1項或刑法第38條之1第1項前段之規定對被告宣告沒收，併
    此敘明。
伍、退併辦部分：
    臺灣新北地方檢察署檢察官以110年度偵字第12895號、110
    年度少連偵字第154號移送併辦意旨書移送本案併案審理之
    犯罪事實，認與本案審理之事實欄一部分，係屬想像競合犯
    之裁判上一罪關係，而移送本院併案審理，然因併辦部分係
    於本案於111年2月14日言詞辯論終結後所為，此有本院收狀
    戳章附卷可查，則併辦部分屬本院未及審酌之範圍，自應退
    由檢察官另行處理，附此敘明。
據上論斷，依刑事訴訟法第299條第1項前段，判決如主文。
本案經檢察官黃育仁查起訴，由檢察官林亭妤到庭執行職務。
中　　華　　民　　國　　111 　年　　3 　　月　　14　　日
                  刑事第十八庭  審判長法  官  詹蕙嘉

                                      法  官  劉明潔

                                      法  官  劉容妤
上列正本證明與原本無異。
如不服本判決，應於判決送達後20日內敘明上訴理由，向本院提
出上訴狀 (應附繕本) ，上訴於臺灣高等法院。其未敘述上訴理
由者，應於上訴期間屆滿後20日內向本院補提理由書「切勿逕送
上級法院」。
                                      書記官  李郁禎
中　　華　　民　　國　　111 　年　　3 　　月　　15　　日
附錄本案論罪科刑法條全文：
洗錢防制法第14條
有第二條各款所列洗錢行為者，處7 年以下有期徒刑，併科新臺
幣5 百萬元以下罰金。
前項之未遂犯罰之。
前二項情形，不得科以超過其特定犯罪所定最重本刑之刑。
刑法第339 條第1 項
意圖為自己或第三人不法之所有，以詐術使人將本人或第三人之
物交付者，處5 年以下有期徒刑、拘役或科或併科50萬元以下罰

附表：
編號 犯罪事實 證據出處 1 事實欄一㈠ ⒈告訴人江曼瑋於警詢時之指訴（偵二卷第6至7頁） ⒉郵政跨行匯款申請書、交易明細、國泰世華商業銀行匯出匯款憑證(客戶收執聯)各1份(偵二卷第17至18頁) ⒊與「林偉華」之LINE通訊軟體之對話紀錄擷圖共20張(偵二卷第21至30頁) ⒋郵政跨行匯款申請書、境外匯款申請書照片2張、司法拍賣申請書擷圖2張(偵二卷第31至32頁)  2 事實欄一㈡ ⒈告訴人王家婕於警詢時之指訴（偵二卷第8至9頁背面） ⒉阿里金融之APP首頁及與客服人員之對話紀錄擷圖共28張(內含交易明細擷圖、國泰世華商業銀行匯出匯款憑證照片)(偵二卷第37至64頁) ⒊國泰世華商業銀行存摺封面及內頁交易明細影本共3張(偵二卷第65至67頁) ⒋阿里金融之記憶儲存報告(偵二卷第69頁)  3 事實欄一㈢ ⒈告訴人王天本於警詢時之指訴（偵三卷第7至8頁） ⒉郵政跨行匯款申請書1份(偵三卷第10頁) ⒊與「Pearl」之LINE通訊軟體之對話紀錄共6張、投資網站帳號及個人中心翻拍照片共2張(偵三卷第21至22背面)  4 事實欄一㈣ ⒈告訴人邱瑋健於警詢時之指訴（偵一卷第25至28頁） ⒉臺灣土地銀行109年7月22日匯款申請書(偵一卷第35頁) ⒊與「陳姊」、「陳姊出擊」、「BEBE(總指導秘書)」、「哈莉、奎茵」之LINE通訊軟體之對話紀錄、投注紀錄擷圖共17張(偵一卷第36至40頁）